【裁判字號】    95,易,1132
【裁判日期】    951229
【裁判案由】    竊佔
【裁判全文】
臺灣板橋地方法院刑事判決              95年度易字第1132號
公  訴  人  臺灣板橋地方法院檢察署檢察官
被      告  乙○○
上列被告因竊佔案件，經檢察官提起公訴（95年度偵續字第148
號），本院判決如下：
    主  文
乙○○意圖為自己不法之利益，而竊佔他人之不動產，處拘役肆
拾日，如易科罰金，以銀元佰元即新台幣玖佰元折算壹日。
    事  實
一、乙○○明知台北縣板橋市○○街31巷15號1 樓前如附圖所示
    Ａ部分之騎樓，係坐落在台北縣板橋市○○段第130 地號土
    地，屬其與「帝國金鑽」社區之區分所有權人所共有，竟未
    經全體區分所有權人之同意，即基於為自己不法利益之意圖
    （起訴書誤載為「不法所有」），擅自於90年6 月間某日，
    在該騎樓搭建鋼質固定式遮雨棚，用以放置大型冷凍櫃、塑
    膠桶及停放私人車輛，以此方式竊佔如附圖所示Ａ部分土地
    面積達55.47 平方公尺。經該社區主任委員向台北縣板橋市
    公所舉發拆遷該鋼質遮雨棚，仍置之不理。
二、案經丙○○告訴由臺灣板橋地方法院檢察署檢察官偵查起訴
    。
    理  由
一、訊據被告乙○○矢口否認其竊佔犯行，辯稱：其搭蓋鋼質遮
    雨棚係為避免掉落物影響小孩安全云云。經查：
  (一)被告自90年6 月間起即在其位在台北縣板橋市○○街31巷15
    號1 、2 樓住處前騎樓搭建鋼質遮雨棚乙節，除經告訴人丙
    ○○指述在卷外，並有照片4 幀在卷可查（見93年發查字第
    4654號卷第6 頁）。而上開遮雨棚所佔用覆蓋之面積，經本
    院囑託台北縣板橋地政事務所測量結果，為55.47 平方公尺
    ，此有複丈成果圖1 件在卷可查（見本院卷第58頁）。該遮
    雨棚所遮蔽之騎樓部分，為上開建物所在「帝國金鑽社區」
    之區分所有權人所共有等情，亦有地籍謄本一件在卷可佐（
    見94他字第6057號卷第32頁）。
  (二)次查，被告搭建上開遮雨棚後，即在該遮雨棚下方停放私人
    車輛並設置大型冷凍櫃，冷凍櫃上方並堆置多只塑膠桶乙節
    ，除經被告於警詢中自承在卷外（見94年他字第6057號卷第
    15頁），亦觀之上述照片即明。由被告設置該冷凍櫃之位置
    以觀，該社區之區分所有權人顯然無法將該通道作為騎樓使
    用。再者，經本院於95年8 月14日赴現場勘驗結果，上述鋼
    質遮雨棚仍未拆除，遮雨棚下方仍停放有被告之車輛及堆置
    塑膠桶等情，有本院勘驗筆錄暨現場照片在卷可參（見本院
    卷第42至56頁）。由上述勘驗結果，益見被告係將其所搭建
    之遮雨棚覆蓋區域，作為私人堆置雜物及停放車輛使用，而
    圖其個人不法利益甚明。此外，證人即社區管委會主任委員
    蕭百芳亦於偵查中具結證稱：「管理委員會有勸導被告不要
    佔用公共設施」等語（見上開偵查卷第27頁），及該社區管
    理委員會於90年4 月12日即曾通知各住戶「屋前騎樓係歸屬
    社區公有」等語（見上開偵查卷第31頁），足見該社區並未
    召開區分所有權人會議決議同意1 樓住戶搭建鋼質遮雨棚並
    將屋前騎樓供私人使用。被告未經該社區之區分所有權人同
    意，擅自佔用所共有之如附圖Ａ部分所示騎樓所在土地，自
    已合於竊佔罪之構成要件。
  (三)雖被告辯稱係為避免小孩遭掉落物砸傷始搭建該遮雨棚云云
    ，然查，證人即該社區11號8 樓住戶丁○○於本院審理中具
    結證稱：「我曾在陽台曬砧板，不小心將砧板掉到被告所搭
    蓋的鋼棚上，再滾到被告的車上，但發生掉東西這件事是在
    被告搭蓋鋼棚之後，也只有發生過這一次，其他住戶也有掉
    過被單在被告的鋼棚上」等語（見95年12月14日審理筆錄第
    7 至8 頁）。由證人丁○○所為證言，已可見被告搭建鋼棚
    與該社區住戶物品掉落乙事無關。再被告雖又舉社區總幹事
    甲○○於本院審理中所為證言為其有利之證明，然證人甲○
    ○係證稱：「我大約從4 年前擔任『帝國金鑽』社區總幹事
    ，不清楚被告何時搭建鋼棚，是在我來擔任總幹事之前就蓋
    好了，聽說被告搭建鋼棚是怕樓上有東西掉下來」等語（見
    本院上開審理筆錄第3 頁），則證人甲○○所為證言，亦不
    足以證明被告確因防止掉落物之動機而搭建鋼棚。況現今住
    宅均為高樓之模式，即便非住戶之人行經巷道，亦有可能突
    遭上方住戶之陽台掉落物砸傷，此乃住家外通常可見之風險
    ，倘被告果欲以搭建鋼棚之方式防範掉落物，自亦應經實不
    足以作為被告在其住家上方搭建鋼質遮雨棚之正當化依據。
    被告所辯並非可採，其竊佔犯行事證明確，堪予認定。
二、有關本件新舊法比較：
  (一)按被告行為後，刑法及刑法施行法業於94年2 月2 日經總統
    以華總一義字第09400014901 號令修正公布，並於95年7 月
    1 日施行（下稱「新刑法」，修正前刑法下稱「舊刑法」）
    ，參酌最高法院95年5 月23日刑事庭第8 次會議決議結論，
    新刑法第2 條第1 項之規定，係規範行為後法律變更所生新
    舊法律比較適用之準據法，於新刑法施行後，應適用新刑法
    第2 條第1 項之規定，為「從舊從輕」之比較。且比較時，
    應就罪刑有關之共犯、未遂犯、連續犯、想像競合犯、牽連
    犯、結合犯以及累犯加重、自首減輕、暨其他法定加減原因
    與加減例等一切情形，綜其全部罪刑之結果，而為比較，再
    適用有利於行為人之法律處斷，合先敘明。
  (二)次依上述原則綜合比較本件全部罪刑結果，被告行為後：
  就刑法第320 條第2 項竊佔罪所定罰金刑部分，按刑法施行
    法第1-1 條規定：94年1 月7 日刑法修正施行後，刑法分則
    編所定罰金之貨幣單位為新臺幣；94年1 月7 日刑法修正時
    ，刑法分則編未修正之條文定有罰金者，自94年1 月7 日刑
    法修正施行後，就其所定數額提高為30倍；但72年6 月26日
    至94年1 月7 日新增或修正之條文，就其所定數額提高為3
    倍。本件刑法第320 條第2 項之竊佔罪，係自94年1 月7 日
    刑法修正時，未曾修正之條文，其罰金本刑依法提高（新台
    幣）30倍。而修正前刑法第33條第5 款規定：「罰金：1 元
    （銀元）以上」，修正後刑法第33條第5 款則規定：「罰金
    ：新臺幣一千元以上，以百元計算之」。從而，刑法分則編
    各罪所定罰金刑之最高數額，於上開規定修正後並無不同，
    惟修正後刑法第33條第5 款所定罰金刑最低數額，較之修正
    前提高，自以修正前刑法第33條第5 款規定有利於被告。是
    經綜合比較結果，裁判時之新刑法並未有利於被告，依刑法
    第2 條第1 項前段之規定，應適用舊刑法第33條第5 款之規
    定。
  綜上，依刑法第2 條第1 項之規定綜合比較適用最有利於行
    為人之法律結果，應整體適用舊刑法第33條第5 款之規定論
    罪。
三、核被告乙○○所為，係犯刑法第320 條第2 項之竊佔罪。被
    告於91年間因傷害案件，由本院以92年度易字第2831號判處
    有期徒刑4 月後，經上訴臺灣高等法院，由該院以93年度上
    易字第920 號判決駁回上訴，於93年10月26日確定，並於93
    年12月16日易科罰金執行完畢等情，有臺灣高等法院被告前
    案紀錄表一件在卷可查。惟被告所犯竊佔罪為即成犯，於其
    竊佔行為完成時犯罪即成立，以後之繼續竊佔，乃狀態之繼
    續，而非行為之繼續，故被告犯竊佔罪之終了日期為90年6
    月間，自無累犯規定之適用，併此敘明。本院審酌被告之素
    行狀況，及其意圖為自己之不法利益，而在住家前搭蓋遮雨
    棚堆置私人物品等犯罪動機、目的、手段，與其佔用面積達
    55.47 平方公尺，害及區分所有權人對該土地共有之利益等
    犯罪所生危害程度，暨被告犯罪後仍未拆除該鋼棚，且否認
    犯行之犯後態度等一切情狀，量處如主文所示之刑。又依新
    刑法第41條第1 項前段規定：「犯最重本刑為五年以下有期
    徒刑以下之刑之罪，而受六個月以下有期徒刑或拘役之宣告
    者，得以新臺幣一千元、二千元或三千元折算一日，易科罰
    金」。而被告行為時之舊刑法第41條第1項 前段則規定：「
    犯最重本刑為五年以下有期徒刑以下之刑之罪，而受六個月
    以下有期徒刑或拘役之宣告，因身體、教育、職業、家庭之
    關係或其他正當事由，執行顯有困難者，得以一元以上三元
    以下折算一日，易科罰金」，而被告行為時之易科罰金折算
    標準，修正前罰金罰鍰提高標準條例第2條 前段之規定（現
    已刪除），就其原定數額提高為一百倍折算一日，亦即，本
    件被告行為時之易科罰金折算標準，應以銀圓三百元折算一
    日，經折算為新臺幣後，應以新臺幣九百元折算為一日。比
    較新舊刑法之易科罰金折算標準，以舊刑法第41條第1 項前
    段之規定，較有利於被告。自應適用修正前刑法第41條第1
    項前段之規定，諭知易科罰金折算標準。
據上論斷，應依刑事訴訟法第299 條第1 項前段，修正後刑法第
2 條第1 項前段、刑法第320 條第2 項、修正前第41條第1 項前
段，刑法施行法第1 條之1 ，修正前罰金罰鍰提高標準條例第2
條，判決如主文。
本案經檢察官馬凱蕙到庭執行職務。
中    華    民    國    95    年    12    月    29    日
                  刑事第十四庭  審判長法  官  林海祥
                                      法  官  朱敏賢
                                      法  官  汪怡君
上列正本證明與原本無異。
如不服本判決，應於送達後十日內向本院提出上訴狀。
                                      書記官  李郁禎
中    華    民    國    95    年    12    月    29    日
附錄本案論罪科刑法條全文：
中華民國刑法第320條
意圖為自己或第三人不法之所有，而竊取他人之動產者，為竊盜
罪，處五年以下有期徒刑、拘役或五百元以下罰金。
意圖為自己或第三人不法之利益，而竊佔他人之不動產者，依前
項之規定處斷。
前二項之未遂犯罰之。


司法院資訊處製作；財團法人民間司法改革基金會備份。
